【裁判字號】    94,聲,1992
【裁判日期】    950127
【裁判案由】    返還擔保金
【裁判全文】
臺灣高雄地方法院民事裁定              94年度聲字第1992號
聲  請  人  甲○○
相  對  人  乙○○
當事人間聲請返還擔保金事件，本院裁定如下：
  主  文
聲請駁回。
  理  由
一、聲請意旨略以：聲請人與相對人間因請求損害賠償事件，聲
    請人為向相對人之財產為假扣押，前遵本院94年度裁全字第
    224 號民事裁定為相對人提供新台幣（下同）100,000 元之
    擔保金，並以本院94年度存字第543 號提存事件提存後，聲
    請本院以94年度執全字第462 號假扣押事件對相對人執行假
    扣押在案。茲因相對人已聲請本院以94年度裁全聲字第343
    號裁定撤銷上開假扣押之裁定，並於民國94年11月30日向本
    院民事執行處聲請撤回上開假扣押事件之強制執行程序，而
    聲請人並已於94年11月18日以高雄灣仔內郵局第00471 號存
    證信函催告相對人於20日內行使權利，惟相對人迄今均並未
    對聲請人起訴或有任何訴訟上之主張，爰依民事訴訟法第
    104 條第3 項之規定，聲請裁定發還上開擔保金等語。
二、按，訴訟終結後，供擔保人證明已定20日以上之期間，催告
    受擔保利益人行使權利而不行使者，法院應依供擔保人之聲
    請，以裁定命返還其提存物；民事訴訟法第104 條之規定於
    假處分或假扣押所供之擔保，亦準用之，民事訴訟法第104
    條第1 項第3 款、第106 條分別定有明文。而在假扣押供擔
    保情形中所謂之訴訟終結，乃係指撤回假扣押之執行，蓋因
    假扣押所供之擔保，係為擔保受擔保利益人因不當假扣押所
    受損害而設，倘執行法院已依聲請實施假扣押之執行者，則
    在執行法院撤銷其執行程序前，受擔保利益人所受損害仍可
    能繼續發生，損害額既未確定，自無強令行使權利之理；又
    訴訟終結後定20日以上期間之催告，既屬法定要件之一，則
    該催告自須在訴訟終結之後，始可為之，否則即不生催告之
    效力（參照最高法院86年度台抗字第53號及87年度台抗字第
    454 號裁定之意旨）。
三、經查，聲請人主張之上開聲請事實固提出本院94年度裁全字
    第224 號裁定、94年度存字第543 號提存書、94年度聲字第
    1265號裁定、94年度裁全聲字第343 號裁定、臺灣高雄地方
    法院檢察署94年度調偵字第715 號不起訴處分書、上開存證
    信函暨送達回執等各1 件為證。惟經本院依職權調取上開相
    關卷宗審查後，本件聲請人係於94年11月30日具狀向本院民
    事執行處聲請撤回上開假扣押事件之強制執行程序，並經本
    院民事執行處於95年1 月9 日以95雄院隆民瑞94執全字第46
    2 號函囑高雄縣鳳山地政事務所塗銷查封登記，而使上開假
    扣押之執行程序終結；然聲請人係於尚未具狀向本院民事執
    行處聲請撤回上開假扣押事件之強制執行程序（聲請人係於
    94年11月30日始具狀聲請撤回）前之94年11月18日即以高雄
    灣仔內郵局第00471 號存證信函催告相對人於20日內行使權
    利，並於同年月21日送達予相對人收受，有聲請人提出之掛
    號郵件回執在卷可稽，其顯係在上開假扣押執行程序撤回終
    結前為之。揆諸前揭說明，自不生合法催告之效力，故本件
    返還擔保金之聲請，與法不符，應予駁回。
四、聲請人如欲領回上開擔保金，應依民事訴訟法第104 條第1
    項第3 款之規定另行對相對人催告，並於催告期間屆滿後再
    另具狀聲請，併此敘明。
中    華    民    國    95    年    1     月    27    日
                  民事鳳山分庭法  官  郭文通
正本證明與原本無異。
如不服本裁定應於送達後10日內向本院提出抗告狀，並繳納裁判
費新台幣1,000元。
中    華    民    國    95    年    2     月     3    日
                              書記官  李崑良


司法院資訊處製作；財團法人民間司法改革基金會備份。
